【裁判字號】    99,台上,5374
【裁判日期】    990826
【裁判案由】    違反毒品危害防制條例
【裁判全文】
最高法院刑事判決            九十九年度台上字第五三七四號
上  訴  人  台灣高等法院台南分院檢察署檢察官
被      告  甲○○
上列上訴人因被告違反毒品危害防制條例案件，不服台灣高等法
院台南分院中華民國九十九年六月二十三日第二審判決（九十九
年度上訴字第三三六號，起訴案號：台灣嘉義地方法院檢察署九
十八年度毒偵字第一五五一號），提起上訴，本院判決如下：
    主  文
上訴駁回。
    理  由
按刑事訴訟法第三百七十七條規定，上訴於第三審法院，非以判
決違背法令為理由，不得為之。是提起第三審上訴，應以原判決
違背法令為理由，係屬法定要件。如果上訴理由書狀並未依據卷
內訴訟資料，具體指摘原判決不適用何種法則或如何適用不當，
或所指摘原判決違法情事，顯與法律規定得為第三審上訴理由之
違法情形，不相適合時，均應認其上訴為違背法律上之程式，予
以駁回。本件原判決係以公訴意旨略稱：被告甲○○於民國九十
八年八月二十八日上午九時五十分許為警採尿時起回溯七十二小
時內某時許，在不詳地點，以不詳方式，施用第一級毒品海洛因
一次，嗣於同年八月二十七日晚上為警持搜索票在嘉義市○區○
○里○○○路九號十樓之三住處查獲，經警採尿送驗結果呈嗎啡
陽性反應，因認被告涉犯毒品危害防制條例第十條第一項之施用
第一級毒品罪嫌等語，經審理結果，認為不能證明被告有該犯行
，第一審諭知被告無罪之判決，為無不合，予以維持，駁回檢察
官之第二審上訴，已詳敘其調查、取捨證據之結果及認應為無罪
判決之心證理由。就形式上觀察，原判決要無採證認事違背經驗
法則、論理法則或理由不備等違背法令之情形。而人體施用嗎啡
後，其尿液不會驗出可待因反應，雖經行政院衛生署管制藥品管
理局（下稱衛生署藥管局）函復無誤，然被告於上開時間經警採
尿送驗結果，其所含可待因濃度僅為107ng/ml，尚未逾法定閾值
（300ng/ml），應判定為陰性反應，至該尿液中可待因反應，究
係服用何種製劑造成，因個人服用之藥品數量、飲水量、排泄尿
液次數及間隔時間等許多因素皆有所影響，無法單純以尿液檢驗
之結果加以判別係何時服用及服用何種等級之可待因製劑所致等
情，亦為法務部法醫研究所函復屬實。則被告上開驗尿結果所顯
示之微量可待因，衡情當不能排除係服用海洛因以外之其他藥物
製劑所造成。原判決理由引用上開衛生署藥管局函，認人體施用
嗎啡後，其尿液不會驗出可待因反應，復以被告尿液檢驗結果，
所含可待因濃度僅為107ng/ml，尚未逾法定閾值，乃認要不能執
以認被告有公訴人所指施用海洛因犯行，尚無判決理由矛盾之違
法可言。又原審卷附署名石台平所具書面說明，雖稱依台灣毒品
濫用之流行病學調查，檢出之嗎啡成分係四號海洛因之分解代謝
產物，其同時驗出可待因，係由鴉片、罌粟花製成為海洛因過程
之副產品，醫用嗎啡係純品，不含可待因。以被告所罹一般性痔
瘡，應無使用含嗎啡之強力止痛劑必要，本案急診醫師為其施打
嗎啡，可能知道渠係毒癮者。依檢驗結果研判，本案被告應係施
用安非他命（按此部分已經判決確定）與四號海洛因兩種毒品等
語。然石台平既非依鑑定證人身分於原審法院到庭就此為供證，
即檢察官於原審亦未為此證據調查聲請。而被告之尿液檢驗結果
，其中嗎啡陽性反應，既係渠為警查獲後，於採尿前因所罹痔瘡
疼痛難耐，經警將之送長庚醫療財團法人嘉義長庚紀念醫院，由
醫師為其注射含嗎啡成分之Morphine HC1藥物，而不能逕認係渠
自行施用海洛因所致，此業經第一審及原審判決論敘其理由甚詳
，而被告該次驗尿結果，雖含可待因，然其濃度僅107ng/ml，尚
未逾法定閾值，應判定為陰性，此亦不能排除被告係服用海洛因
以外之其他含可待因成分之藥物可能，即不能單憑該尿液檢驗之
微量可待因濃度，遽認被告確有公訴人所指施用海洛因犯行，自
亦不能僅以石台平上開書面說明，為不利被告之認定。原判決理
由對此未加說明，程序上固不無疏漏，然此於原審維持第一審無
罪判決之結論，尚不生影響，要不能執之為適法之第三審上訴理
由。是上訴意旨執以指摘原判決違背法令，核與法律規定得為第
三審上訴理由之違法情形，不相適合。依上開說明，本件檢察官
之上訴顯屬違背法律上之程式，應予駁回。
據上論結，應依刑事訴訟法第三百九十五條前段，判決如主文。
中    華    民    國  九十九  年    八    月  二十六  日
                      最高法院刑事第十二庭
                          審判長法官  黃  一  鑫
                                法官  張  春  福
                                法官  林  勤  純
                                法官  李  錦  樑
                                法官  陳  國  文
本件正本證明與原本無異
                                      書  記  官
中    華    民    國  九十九  年    九    月    七    日
                                                      Ｅ

司法院資訊處製作；財團法人民間司法改革基金會備份。
